【裁判字號】    91,上更(一),806
【裁判日期】    920115
【裁判案由】    偽造有價證券
【裁判全文】
臺灣高等法院刑事判決                  九十一年度上更(一)字第八六號
    上  訴  人
    即  被  告  丁○○
    指定辯護人  本院甲○辯護人  周君穎
右上訴人因偽造有價證券案件，不服臺灣桃園地方法院，八十七年度訴字第一○三○
號，中華民國八十八年十一月十八日第一審判決（起訴案號：臺灣桃園地方法院檢察
署八十七年度偵字第一四四號），提起上訴，經判決後，由最高法院發回更審，本院
判決如左：
    主  文
原判決關於丁○○偽造有價證券暨執行刑部分撤銷。
丁○○意圖供行使之用，而偽造有價證券，累犯，處有期徒刑壹年捌月。偽造之發票
人乙○○、發票日民國八十六年四月二十六日、票面金額新台幣肆萬元、票號四六九
五九一號之本票壹紙沒收。
    事  實
一、丁○○前於民國八十二年間因違反麻醉藥品管理條例案件，經被判處有期徒刑六
    月，於八十三年三月二日確定，並於八十三年十一月二十四日執行完畢，猶不知
    悔改。緣胡文政與丁○○在桃園縣桃園市○○路經營地下錢莊，八十六年四月二
    十六日趁乙○○需款急迫之際，貸予新台幣（下同）二萬元，並收取與原本顯不
    相當之月息五十六分至六十分不等之重利，每十天為一期，乙○○並於借款時提
    供國民身分證以為擔保（重利罪已判刑確定）。而乙○○於借款時因未開立本票
    ，丁○○惟恐追索無著，竟另行起意，意圖供行使之用，於八十六年四月二十六
    日，在其桃園縣大園鄉五權村十二鄰大埔二十之一號住處，未經乙○○之同意，
    擅自偽造發票人為乙○○、發票日八十六年四月二十六日、票面金額四萬元、票
    號四六九五九一號之本票一紙，並將之連同乙○○身分證一併交予不知情之胡文
    政收執，嗣於八十六年九月八日晚上十一時四十分許，在桃園縣桃園市○○路九
    八一巷三之三號四樓為警查獲，並扣得前開物品。
二、案經台北縣警察局土城分局報請台灣桃園地方法院檢察署檢察官偵查起訴。
    理  由
一、訊據上訴人即被告丁○○（下稱被告）固供承有於右揭時地簽發右開以乙○○為
    發票人之本票一紙之事實，惟矢口否認有偽造有價證券犯行，辯稱：當時乙○○
    也有在場，伊是經乙○○的同意才簽發的，因為乙○○向胡文政借錢，所以胡文
    政也叫他要簽這張本票，並經乙○○同意云云。
二、然查，被告丁○○就何以簽發右開以乙○○為發票人之本票，於原審法院審理時
    供稱乙○○向胡文政借錢，因乙○○不會寫字，而伊欠他錢，故才幫他簽寫本票
    云云（見原審卷第五五頁背面）。而於本院調查時供稱乙○○是會寫字，因伊欠
    乙○○五萬元，乙○○叫伊用他的名義開票給胡文政云云（見本院上訴卷八十九
    年一月二十一日及二月十八日訊問筆錄）。嗣於本院審理時供稱乙○○向胡文政
    借錢，而伊欠乙○○錢，所以乙○○及胡文政叫伊簽乙○○名義之本票，乙○○
    想他就可以不用負擔這筆錢，意思叫伊負擔這筆錢，而胡文政的意思也是要伊還
    這筆錢云云（見本院上訴卷八十九年五月十八日審判筆錄）。先後就何以簽發前
    揭乙○○為發票人之原由，供述不一，苟證人乙○○當時在場並同意由被告丁○
    ○代為簽發系爭本票，以被告丁○○所涉犯之偽造有價證券罪嫌，其刑罰甚重，
    何以被告丁○○於偵查中（被告丁○○於警訊時未到案）始終未供稱其係經乙○
    ○之同意而簽發系爭本票。而證人乙○○於警訊時否認有同意簽發系爭本票及於
    其上按捺指印之事實，被告丁○○嗣於原審法院審理時以乙○○不會寫字，故由
    其代為簽寫系爭本票，迨被告丁○○發現乙○○並非不會寫字，而於本院調查中
    及審理時分別以上揭供詞為辯，先後就何以由其簽發系爭本票，供詞反覆不一，
    其是否與事實相符，已非無疑。尤有進者，被告聲請傳訊證人丙○○以證明其所
    辯為真，經本院於九十一年十二月二十七日訊問證人丙○○，其證述意旨略以：
    其不在場，被告多次要求伊配合他稱他簽乙○○本票時有在場目擊曾某有同意，
    因未在場，故予拒絕等語，有本院訊問證人筆錄可稽，卸責事證十分明灼。且被
    告丁○○於本院調查中及審理時就何以簽發系爭本票之前揭理由，更與情理有違
    。而卷附之發票人為乙○○、發票日八十六年四月二十六日、票面金額四萬元、
    票號四六九五九一號之本票經送鑑定，其上之指紋與被告丁○○之左拇指指紋相
    符，此有內政部警政署刑事警察局八十七年六月十日刑紋字第三七五八九號函在
    卷可憑。茲查證人乙○○並非不會寫字，而若證人乙○○當時亦在場，又何以未
    由證人乙○○自行簽發系爭本票，而需由被告丁○○代為簽發。甚且，苟證人乙
    ○○當時確在場並同意由被告丁○○以其名義代為簽發系爭本票，則被告丁○○
    於簽發後，就捺印部分應由證人乙○○為之，惟何以被告丁○○竟於該本票上按
    捺其指印，此實與情理有違，是被告丁○○所辯當時乙○○亦在場，並經其同意
    而代為簽發本票云云，顯非事實。本件尚難因證人乙○○向被告丁○○貸借二萬
    元，即遽認證人乙○○確曾同意被告丁○○代為簽發系爭本票，被告丁○○上揭
    所辯，要係飾卸刑責之詞，不足採信，事證明確，被告丁○○偽造有價證券犯行
    ，洵堪認定。
三、核被告丁○○冒用乙○○名義簽發本票之行為，係犯刑法第二百零一條第一項之
    偽造有價證券罪。至被告丁○○行使偽造有價證券之低度行為，應為偽造有價證
    券之高度行為所吸收，不另論罪。而查被告丁○○有事實欄所載前科判決及執行
    情形，有本院被告全國前案紀錄表在卷可憑，其受有期徒刑執行完畢後五年內再
    犯本件有期徒刑以上之罪，為累犯，應依法加重其刑。原審就被告丁○○上述偽
    造有價證券犯行據以論罪科刑，固非無見，惟查，原審就被告丁○○偽造本件本
    票之地點桃園縣大園鄉五權村十二鄰大埔二十之一號，未於犯罪事實載明，尚有
    未洽。是被告丁○○上訴意旨否認有偽造有價證券犯行，固無理由，惟原判決關
    於被告丁○○偽造有價證券部分既有可議，自應由本院連同執行刑部分予以撤銷
改判。而查，被告丁○○係因乙○○向其借款二萬元時，僅提供國民身分證以為
    擔保，漏未開立本票，其惟恐追索無著，始未經乙○○同意，擅自偽造系爭本票
    ，就此而論，被告丁○○偽造有價證券之犯罪情節，尚非屬惡性重大，且所偽造
    之金額僅四萬元，並猶未持向乙○○求償，情輕法重，犯罪情節於客觀上殊堪憫
    恕，苟處以法定最低刑，實猶嫌過重，爰依刑法第五十九條規定減輕其刑，並依
    法先加重後減輕之。而審酌被告丁○○偽造有價證券之犯罪動機、目的、手段、
    所致生之危害及犯罪後之態度等一切情狀，量處有期徒刑一年八月，扣案之發票
    人為乙○○、發票日八十六年四月二十六日、票面金額四萬元、票號四六九五九
    一號本票一紙，係偽造之有價證券，應依刑法第二百零五條規定宣告沒收。
據上論斷，應依刑事訴訟法第三百六十九條第一項前段、第三百六十四條、第二百九
十九條第一項前段，刑法第二百零一條第一項、第四十七條、第五十九條、第二百零
五條，罰金罰鍰提高標準條例第一條前段，判決如主文。
本案經檢察官吳國南到庭執行職務。
中      華      民      國    九十二    年      一      月      十五    日
                              臺灣高等法院刑事第十八庭
                                  審判長法  官  吳      敦
                                        法  官  劉  慧  芬
                                        法  官  吳  明  峰
右正本證明與原本無異。
如不服本判決應於收受送達後十日內向本院提出上訴書狀，其未敘述上訴之理由者並
得於提起上訴後十日內向本院補提理由書（均須按他造當事人之人數附繕本）。
                                        書記官  李  華  安
中      華      民      國    九十二    年      一      月      十五    日
附錄：本案論罪科刑法條全文
刑法第二百零一條：
意圖供行使之用，而偽造、變造公債票，公司股票或其他有價證券者，處三年以上十
年以下有期徒刑，得併科三千元以下罰金。
行使偽造、變造之公債票、公司股票或其他有價證券或意圖供行使之用，而收集或交
付於人者，處一年以上七年以下有期徒刑，得併科三千元以下罰金。


司法院資訊處製作；財團法人民間司法改革基金會備份。
